【裁判字號】    96,重上,641
【裁判日期】    980721
【裁判案由】    損害賠償
【裁判全文】
臺灣高等法院民事判決                 96年度重上字第641號
上  訴  人  聯亞生技開發股份有限公司
法定代理人  甲○○
訴訟代理人  任秀妍律師
被  上訴人  乙○○
訴訟代理人  劉楷律師
複  代理人  趙立偉律師
            李德正律師
被  上訴人  得陞生技醫藥股份有限公司
兼法定代理人丁○○
上二人共同
訴訟代理人  謝協昌律師
上列當事人間請求損害賠償事件，上訴人對於中華民國96年11月
14日臺灣新竹地方法院94年度重訴更字第2號第一審判決提起上
訴，本院於民國98年7月7日言詞辯論終結，判決如下：
    主  文
上訴駁回。
第二審訴訟費用由上訴人負擔。
    事實及理由
甲、程序方面：
    按當事人於第二審程序為訴之變更、追加或提起反訴，非經
    他造同意不得為之，但有民事訴訟法第256條第2款至第4款
    情形，不在此限，同法第446條第1項定有明文。本件上訴人
    於上訴聲明原為：原判決廢棄，廢棄部分改判被上訴人應連
    帶給付上訴人新台幣 (下同)三千九百三十萬元，及其中一
    千九百六十五萬元自民國 (下同)九十年五月一日起，其中
    一千九百六十五萬元自九十年九月十三日起，均至給付日止
    ，按週年利率百分之五計算之利息，嗣於98年3月20日以書
    狀變更其聲明為：先位聲明：原判決廢棄，廢棄部分改判決
    被上訴人乙○○與被上訴人丁○○應連帶給付上訴人三千九
    百三十萬元，及其中一千九百六十五萬元自九十年五月十一
    日起、其中一千九百六十五萬原自九十年九月十三日起均至
    給付日止，按週年利率百分之五計算之利息；被上訴人丁○
    ○及得陛公司應連帶給付上訴人三千九百三十萬元，及其中
    一千九百六十五萬元自九十年五月十一日起、其中一千九百
    六十五萬元自九十年九月十三日起均至給付日止，按週年利
    率百分之五計算之利息；或被上訴人乙○○應給付上訴人三
    干九百三十萬元，及其中一千九百六十五萬元自九十年五月
    十一日起、其中一千九百六十五萬元自九十年九月十三日起
    均至給付日止，按週年利率百分之五計算之利息；上述聲明
    如任一被上訴人已為給付，其餘被上訴人即免於給付義務。
    備位聲明為：原判決廢棄，廢棄部分改判決被上訴人得陞公
    司返還上訴人三千九百三十萬元，及其中一千九百六十五萬
    元自九十年五月十一日起、其中一千九百六十五萬元自九十
    年九月十三日起均至給付日止，按週年利率百分之五計算之
    利息。核上訴人所為變更追加先備、位之訴部分，與原起訴
    之請求基礎事實同一。是上訴人於本院變更追加上開先備、
    位之訴，合於前開規定，自應准許。
乙、實體方面：
壹、上訴人主張：
一、被上訴人乙○○與被上訴人丁○○勾串，利用系爭虛偽之仲
    介委託合約，以給付得陞生技醫藥股份有限公司 (下簡稱得
    陞公司)仲介費之名義，詐欺上訴人公司39,300,000元之犯
    罪行為，前曾由台灣新竹地方法院（下簡稱新竹地院）判決
    二人詐欺有罪，經上訴後，日前復經本院97年易字第10l5號
    判決駁回上訴而確定，確認系爭仲介契約確屬二人共同施行
    詐術之行為，故屬於民法184條第1項前段所述「因故意或過
    失，不法侵害他人權利」之情事，應依該法條之規定，對受
    害人即上訴人負損害賠償責任。又本件關於上訴人發現系爭
    受詐欺之事實，是在93年初，因當時新任之法務經理丙○○
    清查公司之合約，從與盛昌公司之合約開始發現有問題，進
    而向經濟部調閱登記資料，發現該公司之股東全為乙○○之
    至親。再發現得陞公司與盛昌公司登記為同一地址，且盛昌
    公司之合約與得陞公司之合約均由丁○○代表簽署，得陞公
    司領取之仲介費支票二紙均由乙○○代領，且其中有一紙係
    由盛昌公司以委任取款背書方式兌領。經代表人甲○○與葛
    蘭素威康公司（下簡稱GW公司）前台灣總裁張冶平聯絡後，
    了解所謂該公司幹部要索取佣金之說詞不實，遂確認有詐欺
    之情事，乃於同年十月間發函撤銷意思表示並進而向政府機
    關調出相關資料及向關係人查證後，確認本案有受詐欺之情
    事，而在93年10月間發函撤銷意思表示並提起本訴。因此，
    上訴人在93年初開始調查，至年中發現被害之情事，在同年
    十月間發函，並未逾法定「發現被詐欺後一年」之期間撤銷
    。更未逾侵權行為損害賠償請求權從知悉被害日起兩年之時
    效；原判決駁回上訴人之請求，在認事用法上均有違誤。且
    就此項發現被害之經過，證人丙○○已於98年4月22日到庭
    證明在案。對此，上訴人依不當得利及侵權行為損害賠償之
    規定，向被上訴人為之請求如下：
（一）對被上訴人乙○○部分：被上訴人乙○○擔任上訴人公司
      之總經理，依公司法第8條第2項所示，亦為公司之負責人
      。其在執行購買GW公司藥廠之事務上，明知系爭買賣已用
      四億三千萬元成交，公司無需再聘請仲介人員協助，亦並
      無賣方高層索取佣金之事，卻向上訴人公司董事長甲○○
      及董事張秀蓮謊稱必須給付佣金，並以得陞公司為白手套
      ，虛偽訂立系爭仲介委託合約，並向上訴人公司詐取39,3
      00,000元之後，由乙○○與丁○○各分得19,650,000元，
      此行為違背其總經理之忠實義務，造成上訴人公司之損害
      ，應對上訴人公司負損害賠償責任。此項依公司法之規定
      所生之賠償責任，與因侵權行為而生之損害賠償責任，二
      者係併存之責任，上訴人均得向乙○○主張。而且依公司
      法第23條所生之賠償責任，並無侵權行為兩年之短期消滅
      時效之適用。
（二）對被上訴人丁○○部分：
      丁○○既是得陞公司之負責人，其在執行得陞公司與上訴
      人簽訂系爭仲介委託合約之事上，既與乙○○共同施用詐
      術，詐欺上訴人公司39,300,000元，應依公司法第23條規
      定與得陞公司連帶負損害賠償責任。又公司法第23條第2
      項之規定所指之連帶賠償責任，係基於法律之特別規定，
      並非侵權行為上之責任，故其請求權之消滅時效，應適用
      民法第125條之規定。因此，上訴人對於丁○○之損害賠
      償請求權，無適用侵權行為兩年短期時效之餘地。
（三）前述乙○○與丁○○之侵權行為，因係與兩人共同為之，
      故二人應依民法185條之規定，連帶負損害賠償責任。
（四）對被上訴人得陞公司部分：
      被上訴人丁○○係得陞公司之負責人，亦屬受僱人，故丁
      ○○所為執行業務之行為，既涉嫌不法侵害上訴人之權利
      ，業經刑事庭判決有罪確定，故其違反法令致上訴人受有
      損害之事實已屬無爭，得陞公司自應與丁○○負連帶賠償
      責任。
二、乙○○與丁○○因共同侵權行為應依民法第184條及185條之
    規定，連帶負賠償責任。而丁○○又須依民法第188條及公
    司法第23條第2項，與得陞公司連帶負賠償責任，故三者因
    此而產生連帶責任。另乙○○單獨應依公司法第23條第1項
    之規定，對上訴人負賠償責任。因乙○○已需與丁○○連帶
    負賠償責任，而丁○○又須與得陞公司連帶負賠償貢任，故
    若本院認定丁○○及得陞公司無庸負連帶負賠償責任，則應
    由乙○○單獨負賠償責任。上述之請求爰以不真正連帶之方
    式請求如先位聲明為：(一)原判決廢棄，廢棄部份改判決被上
    訴人乙○○與被上訴人丁○○應連帶給付上訴人39,300,000
    元，及其中19,650,000萬自90年5月11日起、其中19,650,00
    0原自90年9月13日起均至給付日止，按週年利率百分之五計
    算之利息；被上訴人丁○○及得陛公司應連帶給付上訴人39
    ,300,000 元，及其中19,650,000元自90年5月11日起、其中
    19,650,000元自90年9月13日起均至給付日止，按週年利率
    百分之五計算之利息；或被上訴人乙○○應給付上訴人39,3
    00,000元，及其中19,650,000元自90年5月11日起、其中19,
    650,000元自90年9月13日起均至給付日止，按週年利率百分
    之五計算之利息；上述聲明如任一被上訴人已為給付，其餘
    被上訴人即免於給付義務。(二)願供擔保請准為假執行。又若
    本院認定上開三者之連帶責任或侵權行為損害賠償責任均不
    存在，僅應由得陞公司依民法179條不當得利之規定，返還
    其所受領之仲介費39,300,000元予上訴人，則備位聲明為：
    (一)原判決廢棄，廢棄部份改判決被上訴人得陞公司返還上訴
    人39,300,000元，及其中19,650,000元自90年5月11日起、
    其中19,650,000元自90年9月13日起均至給付日止，按週年
    利率百分之五計算之利息。(二)願供擔保請准為假執行。
貳、被上訴人方面：
一、被上訴人乙○○方面：
（一）按最高法院48年台上字第713號判例意旨，刑事訴訟法第5
      04條所謂，應以刑事判決所認定之事實為據者，係指附帶
      民事訴訟之判決而言，如附帶民事訴訟經送民事庭後，即
      為獨立之民事訴訟，其裁判不受刑事判決認定事實之拘束
      。故本案與本院97年度上易字字1015號案件，皆為獨立之
      訴，其本案判決自不受該刑事判決所認定之事實所拘束，
      且該刑事判決有諸多違背法令之情事，被上訴人業已提出
      非常上訴，故本院應獨立認定事實，而不受其影響。
（二）依上訴人公司章程第25條之規定，上訴人公司董事長甲○
      ○集股權、事權於一身，除掌管公司財務及公司大小章外
      ，並掌握公司經營決策之最後決定權。
（三）上訴人公司於87年間欲購買羅氏藥廠及與其簽訂生產經營
      合約，惟懼遭羅氏藥廠拒絕出售，遂經介紹，認識被上訴
      人得陞公司總經理即被上訴人丁○○，復經由被上訴人丁
      ○○之介紹而認識羅氏藥廠負責人，並經其介紹人之努力
      ，終於87年7月24日正式簽約，取得羅氏藥廠的購買權與
      代工契約，又被上訴人乙○○斯時僅據悉葛蘭素威康大藥
      廠台灣廠（下簡稱GWT公司）委由泛亞不動產鑑定股份有
      限公司（下簡稱泛亞公司）對系爭廠房、設備鑑價，其中
      土地部分經鑑價之價格為408,287,880元，廠房建物部分
      經鑑價之價格為95,984,679元，生產機器設備部分超過
      600項，其鑑價金額超過100,000,000元，故總鑑定價格近
      6億元，惟被上訴人乙○○並不知悉GWT出售廠房、設備之
      底價為430,000,000元，被上訴人乙○○評估上訴人公司
      前購買羅氏藥廠之經驗（即羅氏藥廠鑑價448,000,000元
      ，上訴人公司以488,000,000元之價格購得），故經估算
      後建議購買GWT之價格應該要超過6億元，而上訴人公司董
      事會冀以最低之價格購得，上訴人公司董事張秀蓮女士並
      表示能以5億元左右購得最好等語，後上訴人公司董事長
      甲○○乃決定能以5億元購得即可，且表示若有人能仲介
      低於前開金額而成交者，即願意給付仲介服務費等情。嗣
      上訴人公司即依前開董事會決議辦理，並委託被上訴人得
      陞公司為仲介人，且由上訴人公司董事長甲○○、董事張
      秀蓮及被上訴人得陞公司之律師共同參與草擬系爭購廠仲
      介委託書，約定給付百分之1及差額之百分之50予被上訴
      人得陞公司，並經上訴人公司法務室層轉上訴人公司董事
      長甲○○核准後，始由上訴人公司、其董事長甲○○用印
      簽訂，而被上訴人乙○○並未參與系爭購廠仲介委託書之
      擬定、簽約之過程，關於系爭購廠仲介委託書就立約人甲
      方下所載之日期，亦非被上訴人乙○○所書寫及更改，姑
      不論上訴人公司並未能舉出任何證據即誣攀被上訴人乙○
      ○竄改系爭購廠仲介委託書之簽約日期。況無論系爭購廠
      仲介委託書之簽約日期係89年12月21日、89年12月25日或
      90年1月8日，對該購廠仲介委託書之法律效力，均無任何
      影響，迨於90年5月10日，經被上訴人得陞公司、丁○○
      之仲介後，GWT公司終與上訴人公司簽約，並同意以430,0
      00,000元出售其廠房、設備予上訴人公司後，上訴人公司
      乃即依約給付合計39,000,000元予被上訴人得陞公司，難
      認上訴人有何遭被上訴人共謀詐欺而簽訂系爭購廠仲介服
      務契約之意思表示可言。
（四）又被上訴人乙○○並非GWT公司之人員或參與決策者，實
      無從知悉GWT何時決定以430,000,000元出售系爭廠房及設
      備，倘如上訴人公司所稱其董事長甲○○於董事會開會前
      即自被上訴人乙○○處得知GWT出售廠房及設備之底價為4
      30,000,000元，則被上訴人乙○○於董事會報告約需6億
      元併購金時，以長途電話與會之上訴人公司董事長甲○○
      何以不當場予以戳破，而仍參與決議通過授權被上訴人乙
      ○○負責，並希望能將交易金額降低至5億元以下之決議
      內容？且依證人張治平及上訴人公司董事長甲○○所述，
      GWT係於89年10、11月間將臺灣廠之殘值及鑑價等相關資
      料交給上訴人公司評估時，並未告知出售系爭廠房、設備
      之底價，而證人張治平並否認知悉GWT公司出售廠房、設
      備之底價，故亦無可能將底價事先告訴被上訴人乙○○等
      語，而證人即上訴人公司董事長甲○○亦到庭證稱其書寫
      系爭意向書時，認為價格應為480,000,000元，經與被上
      訴人乙○○討論後，被上訴人乙○○認為GWT公司殘值僅3
      億9千多萬元，而建議其先出價430,000,000等語，足見被
      上訴人乙○○自始至終不知GWT出售系爭廠房、設備之底
      價，亦無可能告知上訴人公司董事長甲○○GWT公司出售
      系爭廠房、設備之底價等事宜。
（五）再由證人即上訴人公司董事長甲○○證稱伊因擔心購廠事
      宜生變，而致電該時在美國之被上訴人乙○○商談，經被
      上訴人乙○○告知若經被上訴人丁○○仲介，購廠計畫可
      能比較順暢，故伊致電詢問董事張秀蓮如何處理仲介費用
      事情，董事張秀蓮並就佣金提出計算標準之建議等語，而
      證人張秀蓮亦證稱其在上訴人公司法務經理在場下，與被
      上訴人丁○○一起用餐並討論購廠事宜，且曾過目上訴人
      公司所傳真之購廠仲介委託書草約等語，並參酌上訴人公
      司前曾經被上訴人丁○○介紹而購得羅氏藥廠等情，足以
      證明本件係因上訴人公司董事長甲○○深怕購廠事情有變
      化，而主動致電被上訴人乙○○，經被上訴人乙○○建議
      委託被上訴人丁○○後，即由被上訴人丁○○直接與上訴
      人公司董事長甲○○、上訴人公司法務經理、常務董事張
      秀蓮連絡，被上訴人乙○○並未參與。
（六）至系爭意向書係上訴人公司董事長甲○○單方面發予GW公
      司亞太區採購處長Mr.Ranthi Dev之意思表示，GW公司並
      未回簽同意，倘如上訴人公司所稱其董事長甲○○於89年
      12月22日即取得GW同意以430,000,000元成交，其又為何
      同意與被上訴人得陞公司簽訂系爭購廠仲介委託書？嗣後
      又為何於近5個月後之90年5月10日同意給付被上訴人得陞
      公司系爭仲介服務費？
（七）上訴人公司交付予被上訴人得陞公司之2紙仲介服務費支
      票，受款人均為被上訴人得陞公司，其上並均記載禁止背
      書轉讓，被上訴人乙○○僅代為轉交，因該時訴外人盛昌
      公司之總經理係由被上訴人丁○○兼任，並經營所有該公
      司之事宜，故該等支票係由被上訴人得陞公司自行提示兌
      現或委任他人取款，均與被上訴人乙○○無關，被上訴人
      乙○○並未提示兌領該2紙支票之票款。至上訴人主張其
      中1紙記載禁止背書轉讓票據號碼UB0000000號之支票，係
      由被上訴人得陞公司以委任取款方式直接由訴外人盛昌公
      司領取云云，惟除無法看出被上訴人得陞公司有否委任訴
      外人盛昌公司取款外，然此亦與被上訴人乙○○無涉，尚
      難執此遽認被上訴人乙○○有何詐欺情事。
（八）被上訴人得陞公司係於78年成立，負責人為被上訴人丁○
      ○，與被上訴人乙○○無關。而訴外人盛昌公司係經營藥
      廠、藥行起家，醫藥原為家族之專業。惟於89年間，訴外
      人全福化學股份有限公司（下稱全福公司）因投資大陸失
      利，欲出售公司資產，金丸公司始經由介紹而購得全福公
      司之資產（含產品及技術所有權），轉型為生技醫藥公司
      ，後並改名為盛昌公司，而訴外人盛昌公司係屬製藥公司
      ，被上訴人得陞公司則從事藥品代理行銷業務，二公司曾
      協議合併，以利彼此業務之推展，此誠屬二公司間之事，
      實與上訴人公司無關。
（九）退萬步言，縱依上訴人公司所述，GWT於89年12月22日即
      同意以430,000,000元之價格將系爭廠房、設備出售予上
      訴人公司，而上訴人公司係受被上訴人共謀詐欺，而分別
      於90年5月10日及同年9月12日給付被上訴人得陞公司各19
      ,650,000 元票款，合計共39,300,000元等情，惟此亦足
      證上訴人公司至遲於給付被上訴人得陞公司前開票款時，
      即已知悉受被上訴人共謀詐欺，並受有損害之事實，況上
      訴人公司每年均委請知名之勤業會計師事務所查帳，故上
      訴人主張於93年初，新任法務經理清查系爭契約時，始發
      現上訴人遭詐欺簽訂系爭購廠仲介委託書云云，顯非實在
      。則上訴人公司迄於93年10月7日始委由律師發函撤銷其
      遭詐欺而為簽約之意思表示，並於93年10月15日提起本件
      訴訟，顯已逾民法第197條第1項所規定之2年請求權時效
      ，則上訴人之共同侵權行為損害賠償請求權部分，亦已因
      罹於時效而消滅。
（十）於本院答辯聲明：上訴駁回。
二、被上訴人丁○○、得陞公司方面：
（一）被上訴人得陞公司成立於78年，係講求專業與信用訴求之
      醫藥企業，且於88、89年間即已委託上訴人公司製造多樣
      醫藥、保健食品，且係臺灣中國生化製藥廠股份有限公司
      之唯一投資股東，對於藥品之銷售、製造具有專業能力，
      而被上訴人丁○○除具藥學界之完整學歷背景外，畢業後
      即活躍於藥學界，是被上訴人丁○○、得陞公司均於藥品
      界均頗富盛名，且有豐沛人脈及專業能力從事藥廠之購併
      事宜，故上訴人公司於87年間欲購買羅氏藥廠，亦係經由
      被上訴人得陞公司即羅氏大藥廠在臺之重要經銷商居間協
      助、提供資訊，終順利購得。後上訴人公司欲購系爭廠房
      ，因知悉競爭者眾，且價格居高不下，故憂心無法順利購
      得，嗣思及前與被上訴人得陞公司曾有合作關係，及前有
      購買羅氏藥廠廠房之成功經驗，且慮及被上訴人丁○○長
      期於醫藥界之關係、人脈均佳，遂商請被上訴人得陞公司
      、丁○○協助，除因該事涉及商業機密而約定對於契約內
      容負有保密義務外，上訴人公司並主動表示該公司內部決
      議將以5億元以下之金額購入該廠房，及冀以4億3千萬元
      達成，且為了鼓勵及促進被上訴人丁○○、得陞公司對於
      此一目標之達成，上訴人公司遂提出若能以5億元以下之
      金額順利購入該廠房，則願給付被上訴人丁○○、得陞公
      司成交價之百分之1之仲介服務費，並願按實際成交價與
      委託購買價之差價之百分之50作為之報酬等承諾，惟倘被
      上訴人丁○○、得陞公司未能使上訴人購得系爭廠房，則
      被上訴人丁○○、得陞公司不僅無法主張任何委託報酬外
      ，所有支付之費用均應由被上訴人丁○○、得陞公司自行
      吸收，而不得向上訴人為任何主張，雙方並訂立系爭購廠
      仲介委託書，後除上訴人公司董事長甲○○、總經理即被
      上訴人乙○○、監察人（財政部常務次長）張秀蓮等人均
      有與被上訴人丁○○、得陞公司頻頻會商、接洽，掌握實
      際進行狀況外，上訴人公司董事長甲○○並早晚密切與被
      上訴人丁○○、得陞公司連繫，且主動提出多項建議及方
      向，要求被上訴人丁○○、得陞公司配合執行，甚於其返
      回美國時，亦於臺北時間凌晨來電關心進展情形，故上訴
      人公司對於系爭購廠仲介委託書之簽訂及履行情形均完全
      掌握；嗣被上訴人丁○○、得陞公司經多番努力後，終達
      成委託事項，上訴人公司董事長甲○○、常務董事張秀蓮
      對被上訴人丁○○、得陞公司更百般感激，並依約給付仲
      介服務費。倘被上訴人丁○○、得陞公司真如上訴人公司
      所聲稱並無任何專業能力，則上訴人公司如何透過被上訴
      人丁○○、得陞公司之協助先於87年購得羅氏公司臺灣湖
      口藥廠、後取得躍獅藥局之藥品製造權利？實因雙方具有
      如此緊密關係，上訴人公司方有可能委託被上訴人丁○○
      、得陞公司進行系爭廠房之購買事宜；且退萬步言，系爭
      購廠仲介委託書之報酬給付係以委託工作之完成作為給付
      之條件，而非以資格作為付款條件，詎上訴人公司為脫免
      給付義務，竟捏指被上訴人丁○○、得陞公司並無任何專
      業能力、全盤否認與被上訴人丁○○、得陞公司間所有之
      合作關係，斷非可採。退萬步言，縱令被上訴人丁○○、
      得陞公司完全無任何仲介作為，然系爭購廠仲介委託書之
      條件既已成就，上訴人公司自應有給付仲介服務費之義務
      ，豈能於事後反悔而諉稱係被上訴人丁○○、得陞公司與
      被上訴人乙○○通謀虛偽意思表示或有詐欺之情事？
（二）上訴人公司為極具規模，且本件爭議所涉金額甚鉅，不論
      契約之簽訂或款項之支付，必經層層審核及用印，上訴人
      公司之董事長、董事、監察人乃至於法務、財務人員等人
      均非痴愚，豈可能如上訴人所稱遭總經理即被上訴人乙○
      ○隻手遮天？且系爭購廠仲介委託書係由上訴人公司董事
      長甲○○所用印完成，所有支付之票據亦具公司大小印文
      ，況系爭購廠仲介委託書於89年12月底簽訂後，系爭購廠
      契約係於90年5月間完成，上訴人並同時依約先支付票款
      ，距今均已有長達3、4年之久，其間所有帳冊每年均經上
      訴人公司之董事會審查、監察人審核，會計師查核、簽證
      ，若有前開通謀虛偽意思表示或詐欺付款之情事，豈有可
      能長達3、4年間均未發現？足證上訴人公司所言不實。
（三）上訴人公司所發出之系爭意向書所載金額僅為其購買系爭
      廠房之理想價格，然其並無把握以此價格取得系爭廠房，
      是遂於其董事會決議以5億元為彈性金額，故該金額既為
      上訴人公司董事會所決議，復參以系爭購廠仲介委託書約
      定委託金額同於前開金額，足證系爭購廠仲介委託書確係
      上訴人公司之真意；而最後結果符合上訴人公司原擬併購
      之金額，亦證倘非被上訴人丁○○、得陞公司居間努力、
      排除困難，若有其他藥廠以優於此依金額之價格條件購買
      ，或GW不願以此一金額出售，上訴人公司如何能順利獲致
      此一結果？
（四）又就系爭號碼UB0000000號支票部分，被上訴人得陞公司
      為維持與上訴人公司間之合作關係，暫未對上訴人公司遲
      未給付票款乙事採取法律行動，而被上訴人得陞公司既從
      未自己、或授權他人領取系爭支票票款，故當無為委任取
      款背書之可能；且被上訴人得陞公司本有經常使用之銀行
      帳戶，系爭支票僅逕行存入被上訴人得陞公司之帳戶即可
      ，斷無委任他人取款之理。經被上訴人丁○○、得陞公司
      向彰化銀行中正分行進行查詢後，始發現系爭支票確係經
      由訴外人施天德以委任取款背書之方式存入訴外人盛昌公
      司之帳戶，且訴外人施天德原係欲將系爭支票票款存入訴
      外人盛昌公司之帳戶，因銀行承辦人員拒絕配合，始以委
      任取款背書方式將系爭支票票款存入於訴外人盛昌公司之
      帳戶，其倘非偽造，則屬盜蓋被上訴人得陞公司印章之行
      為，被上訴人得陞公司得知上情後隨即發函要求被上訴人
      乙○○及訴外人施天德返還所有款項，因未獲置理，乃即
      對於其等提起侵占及偽造文書等告訴，經臺灣臺北地方法
      院檢察署94年度偵字第21750號案件審理中，是倘被上訴
      人丁○○、得陞公司有與被上訴人乙○○共謀詐欺之情事
      ，被上訴人丁○○、得陞公司又為何會對被上訴人乙○○
      提起前開侵占及偽造文書等告訴。
（五）又被上訴人丁○○、得陞公司係因受訴外人盛昌公司之委
      託，始與訴外人全福公司簽立協議書，另被上訴人丁○○
      並另代表訴外人盛昌公司與上訴人公司簽立三份契約，倘
      被上訴人丁○○、得陞公司僅係上訴人公司所稱之「白手
      套」，則何須為訴外人全福公司簽訂協議書而支付鉅額款
      項？而上訴人公司所主張之三份契約之利益最終仍歸於訴
      外人盛昌公司，被上訴人丁○○、得陞公司既未獲取任何
      利益，則當無須與被上訴人乙○○為通謀虛偽意思表示或
      詐欺。
（六）另上訴人訴訟代理人表示：「之前我們與證人溝通過…」
      等語，可知證人張治平前業已與上訴人訴訟代理人互相溝
      通，雖證人張治平所為證述多有迴護上訴人之企圖，惟由
      證人張治平之證述仍足證明被上訴人丁○○確有參與上訴
      人購買系爭廠房之計劃，蓋證人張治平雖到庭陳稱並不認
      識被上訴人丁○○，且被上訴人丁○○並未參與該件買賣
      洽商程序云云，然後仍坦承曾與被上訴人丁○○多達3次
      之接觸，雖其稱不認為其與被上訴人丁○○是在談廠房的
      事情，且有請被上訴人丁○○不要再找他等語，然查被上
      訴人丁○○與證人張治平係以「機場」、「來來咖啡廳」
      為見面處所，顯見二人應係事先約定好見面時間、地點，
      甚多達三次之接觸；而證人張治平既稱被上訴人丁○○經
      被上訴人乙○○介紹係上訴人公司之顧問身分，則被上訴
      人丁○○與證人張治平多次會面，倘非係為上訴人公司洽
      購系爭廠房乙事，二人又有何事洽商？且證人張治平亦供
      稱被上訴人丁○○在機場那次曾洽詢底價事情，甚至有另
      外詢問公司是否需要佣金等語，足悉此底價之洽商及佣金
      之溝通等情事均與系爭購廠事項相關，證明被上訴人丁○
      ○確有參與於購廠程序，證人張治平片面否認與被上訴人
      丁○○之接觸過程，實係為了避免生收受佣金之推測或聯
      想。
（七）另證人張秀蓮先雖證稱其不認識被上訴人丁○○、沒有印
      象等語，然嗣卻就與被上訴人丁○○認識之過程、洽談內
      容、是否用餐等細節均鉅細靡遺供述，是其前後供述矛盾
      不一甚明。且證人張秀蓮為上訴人公司之常務董事，於上
      訴人公司董事長甲○○不在國內時辦理公司事務，其學經
      歷豐沛，且於主管機關監督上訴人公司業務之經營，故證
      人張秀蓮更當仔細審核系爭仲介費用之約定及給付。而證
      人張秀蓮與被上訴人丁○○多次接觸，除洽談購買系爭廠
      房之相關事宜外，別無其他連結，況其等見面時，甚係由
      在場之上訴人公司法務經理居間介紹，且上訴人公司法務
      經理總管上訴人公司契約之擬定與執行，倘被上訴人丁○
      ○無參與該購廠事宜，身為「常務董事」之證人張秀蓮又
      何須多次與被上訴人丁○○用餐洽商？上訴人公司法務經
      理又何需介紹證人與被上訴人認識？故足證被上訴人丁○
      ○確有履行系爭購廠仲介委託書之事實。
（八）復由證人甲○○證稱，足悉證人甲○○自始即知仲介委託
      對象為被上訴人丁○○，雙方並確認購廠意願及由被上訴
      人丁○○擔任仲介等情，嗣後並多次電話連繫，詎證人甲
      ○○嗣後卻稱不知被上訴人乙○○係委託被上訴人丁○○
      擔任仲介云云，顯與其前揭供述有所矛盾；且證人甲○○
      請上訴人公司法務經理擬妥系爭購廠仲介委託書後，法務
      經理並向其報告已與被上訴人丁○○談過系爭購廠仲介委
      託書之內容，則證人甲○○豈有不知受委託人為被上訴人
      丁○○可能？且證人甲○○經常在國外，被上訴人丁○○
      曾多次與之電話往來以洽商仲介進度及近況之溝通，倘被
      上訴人丁○○並無確實從事委託仲介之情事，證人甲○○
      又何須多次與被上訴人丁○○密切連繫？足證被上訴人丁
      ○○確有參與上訴人公司購買系爭廠房之計劃。
（九）於本院答辯聲明：(一)上訴人之訴上訴駁回。(二)如受不利判
      決，請准供擔保宣告免為假執行。
參、兩造不爭執之事項：
一、被上訴人乙○○於87年4月1日起至91年2月間擔任上訴人公
    司之總經理職務。
二、上訴人公司於89年8月1日第1屆第11次董事會決議授權董事
    長及總經理負責新竹廠擴建計晝及洽談後續併購GWT公司藥
    廠之交易。上訴人公司並於89年12月21日第1屆第13次董事
    會決議購買GWT藥廠，並授權公司總經理乙○○代表公司將
    交易金額降低至五億元以下。嗣由上訴人公司負責人甲○○
    與總經理乙○○處理交易之洽商事務。
三、就上述買賣上訴人曾與得陞生技醫藥公司簽訂居間性質之仲
    介委託合約，約定給付買賣價金百分之一，及若因得陞生技
    醫藥公司協助議價成功使成交價在五億元以下，則另加上五
    億元與成交價差額之一半作為佣金。
四、上訴人公司負責人甲○○於89年12月22日擬具併購意向書，
    願意以430,000,000元之價格併購，於89年12月28日指示上
    訴人公司職員鄭麗珠 (Grace)以傳真發出給葛蘭素威康公司
    亞太地區負責人Ranthi Dev.。
五、上訴人就系爭購廠案曾支付仲介委託報酬39,300,000元之費
    用，此款係分兩次於90年5月及9月間分別開立面額各19,650
    ,000 元之支票給付，均由被上訴人乙○○具名向上訴人公
    司簽收領取。得陞公司承認兌領其中第一紙票期為90年5月
    之支票，另一紙支票則由盛昌公司兌領。
六、上訴人於93年10月4日以發現被詐欺為由委請律師發函撤銷
    訂約及付款之意思表示。
七、被上訴人丁○○及乙○○因本件仲介合約事已被新竹地院95
    年度自更 (一)字第1號判決詐欺罪成立，各科處有期徒刑一
    年六月，減為九月，經上訴於本院刑事庭判決上訴駁回確定
    在案。(案號：97年上易字第1015號)
肆、兩造爭執之事項：
一、被上訴人丁○○、乙○○是否共謀詐欺至上訴人為簽訂購廠
    仲介委託之意思表示，而應負共同侵權行為責任？上訴人撤
    銷意思表示是否逾除斥期間？
二、上訴人之侵權行為損害賠償請求權是否已罹於時效？
三、上訴人得否依公司法第23條第1項之規定，向被上訴人乙○
    ○請求損害賠償？
四、若被上訴人確有共同詐欺之侵權行為，且上訴人之侵權行為
    損害賠償請求權尚未罹於時效，則被上訴人所得請求之金額
    為何?
五、被上訴人得陞公司取得仲介費用，是否符合契約條款之規範
    ？是否有不當得利之情事？有履行系爭仲介委託合約中所定
    之義務？丁○○或得陞公司曾否提供任何購廠之協助？
伍、得心證之理由：
一、查證人即GWT總裁張治平於原審95年7月4日言詞辯論期日中
    具結證稱：「（問：在離開格蘭素公司前是否知悉出售底價
    ？）從頭至尾公司都沒有談到出售的底價，只有鑑價及殘值
    。」、「（問：離開公司前，是否曾洩漏公司將以4億3千萬
    元出售？）沒有，我根本不知道公司出售的價格。」等語（
    見原審卷 (一)第123頁）：證人即上訴人公司董事長甲○○
    於同日具結證述：「…12月21日這次董事會我在美國，就以
    電話方式與會，該次會議係由乙○○主持，當場乙○○有提
    出泛亞鑑價報告，廠房等價格約6億元，我們經討論後，授
    權乙○○全權負責，並希望能將購買價格壓低到5億元以下
    ，開完會後，我隨即草擬意向書並參酌之前我們購買羅氏藥
    廠的意向書，我評估後，認為價格應為4億8千多萬元，我就
    打電話與乙○○討論，乙○○並告訴我格蘭素威康殘值約3
    億9千萬元，大約以4億3千萬元即可購得，我即將原購買價
    格4億8千多萬元更改為4億3千萬元，我當天就以電子郵件傳
    回公司」等語（見原審卷 (一)第130頁），可知證人張治平
    從頭至尾均不知GWT公司欲出售系爭廠房、設備之底價，而
    證人甲○○亦是董事會結束後，自行評估購買系爭廠房、設
    備之價格為4億8千多萬元，再與被上訴人乙○○討論後，被
    上訴人乙○○乃提議可將價格降至4億3千萬元，且因證人張
    治平不知GWT公司之售價，故被上訴人乙○○提議降價至4億
    3千萬元部分，亦不代表乙○○已知售價，況如被上訴人乙
    ○○果真設局故意詐欺上訴人公司，則被上訴人乙○○又何
    必在與甲○○討論購廠價格時，建議降低價格（按：會影響
    仲介之傭金高低）？是以自難認被上訴人乙○○有何事先知
    悉系爭廠房、設備之底價，而故意欺瞞之情。
二、又查GWT前曾委託泛亞公司就系爭廠房、設備之價值為鑑價
    ，經泛亞公司鑑定後認為GWT公司之土地部分之價格為408,2
    87,880元，廠房建物部分之價格為95,984,679元，生產機器
    設備之價格為102,347,000元，總鑑定價格共為606,619,559
    元，此有原審函調泛亞公司之上開鑑定報告書在卷可稽（資
    料外放）；再查證人張治平於原審同上開日期言詞辯論期日
    證稱：「經我們總公司亞太地區主管Ranthi Dev.溝通過，
    他認為我們應將公司殘值透露給原告（按：指上訴人），所
    以我們才在十、十一月間將公司殘值及鑑價等相關資料交給
    原告公司評估」等語（見原審卷 (一)第121頁），而上訴人
    公司89年12月21日第一屆第十三次董事會（見原審93年度重
    訴字第128號卷 (一)第14頁）顯示會中有經被上訴人乙○○
    提出購廠評估報告書，再觀諸前開購廠評估報告內容，亦已
    詳載其評估之標準，其後並檢附GWT委託泛亞公司鑑定之鑑
    價資料以供上訴人公司之董事會參酌（見原審卷 (一)第210
    頁），可見交易金額降為5億元以下之決定，乃係經上訴人
    公司董事會評估及討論後，始決議授權由被上訴人乙○○負
    責，尚難遽認被上訴人建嶔有何故意向上訴人公司董事會報
    告錯誤訊息之情，至GWT公司殘值為390,000,000元部分，被
    上訴人乙○○雖未於上開董事會提出，惟依證人甲○○之前
    所述，會後被上訴人乙○○已告知甲○○殘值為390,000,00
    0元，並建議以430,000,000元可購得GWT公司，並由證人甲
    ○○決定以430,000,000元為購買價格，是以被上訴人乙○
    ○未告知上訴人公司董事會有關GWT公司殘值為390,000,000
    元，並不影響評估最後售價之正確性，難認被上訴人乙○○
    刻意詐欺之意思。
三、再查證人甲○○於原審同上開言詞辯論期日復證述：「…12
    月28日我從電視看到格蘭素威康公司與史克美占公司合併消
    息，我擔心我們之前要購廠事宜生變，有損公司利益，我就
    以電話與當時在美國的乙○○商談，乙○○告知格蘭素威康
    公司資深管理團隊，如無仲介介入的話，可能會妨害原告（
    按：指上訴人公司）的購廠計劃，或找其他家來競價等，只
    要支付一部分服務費給丁○○，購廠計劃可能比較順暢，因
    丁○○比較熟…」等語（見原審卷 (一)第130、131頁），
    是依證人甲○○所證前詞，僅得認定被上訴人乙○○曾於證
    人甲○○因見GW公司與史克美占公司合併，擔心購廠事宜生
    變與其商討時，被動地建議是否找仲介介入，俾利購廠計劃
    之順利進行，且有建議仲介之人選，然並無如上訴人所主張
    被上訴人乙○○有何「主動」向甲○○謊稱GWT高級幹部張
    治平等人索取佣金，若不給付會阻撓本件交易等情，是上訴
    人為此部分主張已難採信。
四、且查被上訴人乙○○固曾被動建議上訴人公司董事長甲○○
    考慮是否找仲介介入，以利購廠事宜之順利進行等情，惟關
    於上訴人公司是否決定委任他人仲介系爭購廠事宜，又關於
    仲介報酬之給付標準及方式等各該事宜，均係經由上訴人公
    司董事長甲○○與董事張秀蓮討論後決定的，而關於系爭購
    廠仲介委託書亦係由上訴人公司董事長甲○○指示公司之法
    務經理鄭麗珠所擬訂，至於受任人之人選，則是由上訴人公
    司董事長甲○○指示公司之法務經理鄭麗珠，於詢問被上訴
    人乙○○之意見後逕擬訂於系爭購廠仲介委託書上，嗣上訴
    人公司法務經理鄭麗珠將系爭購廠仲介委託書擬訂完成後，
    並於90年1月8日分別傳交甲○○、張秀蓮核閱確認無訛等情
    ，亦分據證人甲○○、張秀蓮證述綦詳（見原審卷（一）第
    126、131、132頁），並有證人甲○○90年1月2日指示法務
    經理鄭麗珠擬訂系爭購廠仲介委託書之指示函、證人甲○○
    90年1月8日閱覽系爭購廠仲介委託書完成後回傳法務經理鄭
    麗珠，並請其交由證人張秀蓮過目之系爭購廠仲介委託書附
    卷可稽（見原審卷（一）第159、160頁）。況查上訴人職員
    Grace於90年1月8日提出契約簽核單之申請，因仲介契約牽
    涉之金額鉅大，被上訴人乙○○乃即傳真簽請上訴人公司董
    事長甲○○核可用印，經上訴人公司董事長甲○○回傳核可
    用印後，始完成系爭購廠仲介委託書之簽訂，此亦有契約簽
    核單、申請用印核可傳真資料等件附卷可稽（見同上本院卷
    第162、163、165、166頁），可知上訴人公司是否欲找仲介
    者及仲介報酬之給付標準及方式，仲介契約之擬定，甚至最
    後決定用印等，均係由上訴人公司董事長甲○○與董事張秀
    蓮決定或指示，尚非被上訴人乙○○所得決定之事項，被上
    訴人乙○○未有任何積極介入情事，是以事前被上訴人僅被
    動地被徵詢時而建議可找仲介公司，亦無謊稱GWT公司索賄
    使證人甲○○陷於錯誤等情，事後所有仲介選擇、契約擬定
    、簽定主導權又不在被上訴人乙○○手中，實難認被上訴人
    乙○○有何施用詐術詐騙上訴人簽訂系爭購廠仲介委託書之
    情，再者，被上訴人丁○○更未參與仲介契約內容之擬定，
    亦無證據證明其有與甲○○、張秀蓮、乙○○討論仲介契約
    內容之決定，從而上訴人主張上訴人乙○○、丁○○共謀詐
    欺，致上訴人公司受騙，而簽訂系爭購廠仲介委託書云云，
    應不足採信。
五、復查證人甲○○於原審同上開言詞辯論期日復證述，上訴人
    公司於89年12月28日始將甲○○草擬之併購意向書傳真至GW
    公司，GW公司Ranthi Dev.於89年12月29日回傳上訴人公司
    ，主要係感謝甲○○的來函，並與甲○○確認幾件事，說明
    留用員工的數量，因張治平即將離職，乃要求以後與Ranthi
    Dev.直接討論相關事宜，嗣於90年2月16日簽訂意向書等語
    （見原審卷 (一)第131頁），此有意向書附卷可查（見原審
    93年度重訴字第128號卷 (二)第41至43頁），可見系爭意向
    書在89年12月29日GW公司Ranthi Dev.回覆時，尚未達成合
    意，係經過一段時間討論後，始在90年2月16日簽訂系爭意
    向書，是以上訴人主張89年12月29日已獲得Mr.Ranthi Dev.
    同意之回覆，雙方交易已可謂定案云云，應不足採，亦難以
    據以推論90年1月8日簽署之系爭購廠仲介委託書無必要性。
六、第查證人張治平於原審同上言詞辯論期日證稱：「（被告丁
    ○○問：請證人確認兩人是否曾見過3次面，都是討論系爭
    廠房出售事宜？）有1次在機場見面，另2次在來來的咖啡廳
    ，我不認為我們兩人是在談廠房的事情，來來那2次乙○○
    有在場，機場那次是我要去高雄，丁○○突然跑到機場找我
    ，詢問底價的事情，我有告知那都是我與乙○○洽商，請他
    不要再來找我。」、「（被告丁○○問：兩人洽談時，我是
    否提供很多意見，始其要讓員工繼續留任之意願，也能讓公
    司知悉並支持？也能讓總公司出售藥廠？）我不認為被告丁
    ○○有提供意見，其實在7月間與甲○○、乙○○碰面時，
    我就表明公司要留用員工的立場，原告公司也同意此意見，
    表明願意繼續留用公司員工。」等語（見原審卷（一）第12
    3、124頁），雖證人張治平主觀認定被上訴人丁○○並未提
    供任何仲介服務，然被上訴人丁○○於證人張治平任職GWT
    總裁期間（即86年年底起至90年1月間止），確曾前後3次或
    陪同被上訴人乙○○或獨自前往與證人張治平洽談交涉購廠
    事宜，此為證人張治平所不否認，如非洽談購廠之事，應在
    咖啡廳第一次見面時即應表明不想與被上訴人丁○○商談之
    意，證人張治平又何必與被上訴人丁○○在咖啡廳見面達二
    次，甚至張治平搭機在即，又同意被上訴人丁○○至機場與
    之見面（如非張治平告知，被上訴人丁○○亦不可能知道張
    治平行程），顯示證人張治平上開所為證言就與被上訴人互
    動情形顯有避重就輕之情，況被上訴人丁○○於交涉之過程
    中，縱未獲證人張治平善意回應，惟尚難僅憑證人張治平主
    觀之認定，即率斷被上訴人丁○○未善盡居間交涉之義務，
    況證人張治平於90年1月間即已離職，而上訴人公司係於90
    年2月16日始與GWT簽訂意向書，於90年5月10日始簽訂買賣
    合約書，則依證人張治平前開所證，亦無足認定被上訴人丁
    ○○於證人張治平離職後，有何未善盡積極交涉之居間義務
    之情，再者，系爭仲介委託契約之條件完全係由上訴人公司
    董事長甲○○、董事張秀蓮所擬定及提出，被上訴人丁○○
    被動配合簽訂，並無證據證明被上訴人丁○○曾就系爭仲介
    委託契約書提出任何要求、修正或協商，再加上被上訴人乙
    ○○亦未參與系爭仲介委託契約書之擬定，已如前述，則豈
    有主動要求並提出仲介委託契約之上訴人，反遭被上訴人丁
    ○○所欺騙之餘地，故應認被上訴人丁○○亦無詐欺之情事
    。
七、末查被上訴人丁○○及乙○○固因本件仲介合約事遭新竹地
    院以95年度自更 (一)字第1號判決詐欺罪成立，各處有期徒
    刑一年六月，減為九月，經上訴於本院刑事庭，嗣以97年上
    易字第1015號判決上訴駁回確定在案，已如前述，惟按刑事
    判決所為事實之認定，於獨立民事訴訟之裁判時本不受其拘
    束，上訴人所提之附帶民訴，既因裁定移送而為獨立之民事
    訴訟，則原審依自由心證為與刑事判決相異之認定，即無違
    法之可言（最高法院50年台上字第872號判例意旨參酌），
    故本院斟酌全辯論意旨及調查證據之結果，依自由心證，自
    得與上開刑事判決相異之認定。
八、被上訴人乙○○、丁○○既無共同詐欺上訴人公司之侵權行
    為，已如前述，則上訴人以受詐欺而撤銷意思表示即不合法
    ，自毋庸論及是否逾除斥期間，亦無侵權行為損害賠償請求
    權時效是否完成之問題。
九、按公司負責人應忠實執行業務並盡善良管理人之注意義務，
    如有違反致公司受有損害者，負損害賠償責任。公司負責人
    對於公司業務之執行，如有違反法令致他人受有損害時，對
    他人應與公司負連帶賠償之責。公司法第23條固定有明文。
    惟被上訴人丁○○並無詐欺之侵權行為，故以被上訴人丁○
    ○為董事長之得陞公司，自毋庸依上開規定，負連帶賠償責
    任。
十、再查系爭購廠仲介委託書第1、2、5條約定，上訴人公司所
    委任之事項乃委託被上訴人得陞公司於89年12月22日起至90
    年6月21日止之委託期間內，協助上訴人公司以5億元之金額
    購得GWT公司工廠土地、建物附著物及所有設備，且該標的
    不得有抵押權或擔保物權之設定，另附帶委託加工業務等情
    ，而依系爭購廠仲介委託書第3條約定亦約定，上訴人於購
    廠完成後願給付被上訴人得陞公司仲介服務費為成交價之百
    分之1，另被上訴人得陞公司若竭盡所能議價，使GW公司願
    意以低於委託購買總價5億元以下之金額成交，則其差額之
    百分之50亦作為仲介服務費。而查GWT嗣於90年5月10日同意
    將其台灣廠之土地、廠房及相關設備等資產，以4億3千萬元
    之價格出售予上訴人公司，此有資產買賣合約書附卷可證（
    見原審93年度重訴字第128號卷 (一)第18至37頁），而依前
    所述，被上訴人丁○○確有代表得陞公司與證人張治平洽商
    上訴人公司併購GWT公司工廠之行為，已如前述，上訴人公
    司董事長甲○○、董事張秀蓮亦於原審證述曾與被上訴人丁
    ○○見過面，討論購廠事宜等語（見原審卷 (一)第129頁）
    ，可見被上訴人丁○○確有往來併購雙方商討併購事宜，且
    事後併購雙方亦已簽訂5億元以下之併購合約，上訴人並未
    受詐欺，亦如前述，則上訴人公司依系爭仲介委託契約約定
    給付仲介服務費之條件成就，上訴人公司給付得陞公司仲介
    服務費，即屬有據，是上訴人主張伊與被上訴人得陞公司無
    仲介委託合意，係被詐欺而簽訂系爭仲介委託契約，依不當
    得利法律關係，備位請求被上訴人得陞公司返還已受領之仲
    介服務費之仲介費39,300,000予上訴人，亦無所據。
十一、綜上所述，上訴人先位主張依公司法第23條、民法第184
    、185、188條侵權行為法律關係，請求被上訴人乙○○與被
    上訴人丁○○連帶給付上訴人39,300,000元，及其中19,650
    ,000 元部分自90年5月11日起、其中19,650,000元部分自90
    年9月13日起均至給付日止，按週年利率百分之五計算之利
    息；被上訴人丁○○及得陛公司應連帶給付上訴人39,300,0
    00元，及其中19,650,000自90年5月11日起、其中19,650,00
    0元自90年9月13日起均至給付日止，按週年利率百分之五計
    算之利息；或被上訴人乙○○應給付上訴人39,3 00,000元
    ，及其中19,650,000自90年5月11日起、其中19,650,000元
    自90年9月13日起均至給付日止，按週年利率百分之五計算
    之利息，如任一被上訴人已為給付，其餘被上訴人即免於給
    付義務；備位主張依不當得利法律關係，請求被上訴人得陞
    公司返還上訴人39,300,000元，及其中19,650,000自90年5
    月11日起、其中19,650,000元自90年9月13日起均至給付日
    止，按週年利率百分之五計算之利息，均無理由，應予駁回
    。又上訴人之訴既經駁回，則其假執行之聲請亦失所附麗，
    應併予駁回之。原審為上訴人敗訴之判決，及駁回其假執行
    之聲請，並無不合。上訴意旨指摘原判決不當，求予廢棄改
    判，為無理由，應予駁回。
十二、因本案事證已臻明確，兩造其餘主張陳述及所提之證據，
      核與本件判決結果不生影響，均毋庸再予一一論駁，附此
      敘明。
陸、據上論結，本件上訴為無理由，依民事訴訟法第449條第1項
    、第78條，判決如主文。
中    華    民    國    98    年    7     月    21    日
                    民事第五庭
                        審判長法  官  魏麗娟
                              法  官  陳博享
                              法  官  黃雯惠
正本係照原本作成。
如不服本判決，應於收受送達後20日內向本院提出上訴書狀，其
未表明上訴理由者，應於提出上訴後20日內向本院補提理由書狀
（均須按他造當事人之人數附繕本）上訴時應提出委任律師或具
有律師資格之人之委任狀；委任有律師資格者，另應附具律師資
格證書及釋明委任人與受任人有民事訴訟法第466條之1 第1項但
書或第2項（詳附註） 所定關係之釋明文書影本。
中    華    民    國    98    年    7     月    22    日
                              書記官  秦慧榮
附註：
民事訴訟法第466條之1（第1項、第2項）：
對於第二審判決上訴，上訴人應委任律師為訴訟代理人。但上訴
人或其他法定代理人具有律師資格者，不在此限。
上訴人之配偶、三親等內之血親、二親等內之姻親，或上訴人為
法人、中央或地方機關時，其所屬專任人員具有律師資格並經法
院認為適當者，亦得為第三審訴訟代理人。

司法院資訊處製作；財團法人民間司法改革基金會備份。
